臺灣板橋地方法院刑事判決　　　　　　　　　　　　九十二年度易字第二三九六號
　　公　訴　人　臺灣板橋地方法院檢察署檢察官鉦股
　　被　　　告　己○○
　　選任辯護人　羅翠慧律師
　　　　　　　　李姝律師
　　　　　　　　林憲同律師
　　被　　　告　戊○○
右列被告等因贓物案件，經檢察官提起公訴（九十二年度偵字第九五七號），本院
判決如左：
    主  文
己○○、戊○○均無罪。
    理  由
一、公訴意旨略以：被告戊○○曾於民國八十六年十一月十七日，因違反麻醉藥品管
    理條例案件，經法院判處有期徒刑六月，復於八十七年八月七日執行完畢。被告
    己○○明知車牌號碼為ＺＺＳ—五七九號輕型機車（丙○○所有，於九十一年十
    月十日十二時許，在臺北縣三峽鎮○○路九一號失竊），係來路不明之贓物，竟
    仍於九十一年十月十日十二時許起至同年月十三日十二時許止之間某時，在不詳
    地點予以收受，並於同年月十三日十二時許，在臺北縣三峽鎮○○街三四號，將
    上開機車借予被告戊○○使用，而被告戊○○亦明知該車係來路不明之贓物，竟
    仍予以收受騎用。嗣於九十一年十月十三日十三時許，由被告戊○○駕駛該車至
    台北縣三峽鎮阿四坑八角湖山上仙公廟旁丟棄，為警據報後循線查獲。因認被告
    二人均係犯刑法第三百四十九條第一項之收受贓物罪嫌。
二、按犯罪事實應依證據認定之，無證據不得認定犯罪事實；又不能證明被告犯罪或
    其行為不罰者，應諭知無罪之判決，刑事訴訟法第一百五十四條第二項、第三百
    零一條第一項分別定有明文。次按，刑事訴訟法第一百五十六條第二項規定：被
    告之自白不得作為有罪判決之唯一證據，仍應調查其他必要之證據，以察其是否
    與事實相符。其立法意旨乃在防範被告自白之虛擬致與真實不符，故對自白在證
    據上之價值加以限制，明定須藉補強證據以擔保其真實性。又利用共同被告之共
    犯之自白或其他不利於己之陳述，為認定被告犯罪之證據，不特與利用被告自己
    之自白作為其犯罪之證明同有自白虛偽性之危險，亦不免有嫁禍於被告而為虛偽
    供述之危險。故就刑事訴訟法第一百五十六條第二項之立法意旨觀之，非共同被
    告之共犯之自白或其他不利於己之陳述，固得作為認定被告犯罪之證據，但不得
    作為有罪判決之唯一證據，仍應調查其他必要之證據，以察其是否與事實相符，
    亦即仍須有補強證據以擔保該共犯自白之真實性，始得採為斷罪之依據，並非絕
    對可由法院自由判斷該共犯之自白或不利於己之陳述之證明力，若不為調查，而
    專憑此項供述據為被告犯罪事實之認定，即與上開規定有違，最高法院九十一年
    度臺上字第三三六六號判決意旨可資參照。復按，認定不利於被告之事實，須依
    積極證據，茍積極之證據本身存有瑕疵而不足為不利於被告事實之認定，即應為
    有利於被告之認定，更不必有何有利之證據，而此用以證明犯罪事實之證據，猶
    須於通常一般人均不至於有所懷疑，堪予確信其已臻真實者，始得據以為有罪之
    認定，倘其證明尚未達到此一程度，而有合理性之懷疑存在，致使無從為有罪之
    確信時，即應為無罪之判決，此亦有最高法院八十二年度臺上字第一六三號判決
    、七十六年度臺上字第四九八六號、三十年度上字第八一六號判例意旨可資參照
    。
三、訊據被告己○○、戊○○在本院審理時均堅詞否認有何收受贓物犯行，被告己○○辯稱：伊並未看過被害人丙○○失竊的那台機車，伊借給戊○○的機車車號為
    ＱＢＥ─五五五號等語；被告戊○○辯稱：伊於九十一年十月中旬有向己○○借
    用機車，往三峽八角湖產業道路方向騎乘，當日係去與甲○○、丁○○一起喝酒
    ，後來因為機車沒有油才沒有將機車騎下山，伊係將機車停在土地公廟旁邊，有
    通知己○○自己去騎下來，當初警察說尋獲的丙○○失竊的機車就是伊騎的那輛
    機車，伊也不知道是怎麼回事，警察查到那輛車子時並沒有帶伊去看那輛贓車，
    且伊是將車子停在路邊，並不是丟在草叢裡，到底查到那輛車子伊根本不知道等
    語。公訴人認被告二人涉有收受贓物罪嫌，無非係以：(一)被告戊○○坦承騎乘丙○○失竊之機車並予丟棄之事實。(二)前開機車係被害人丙○○所有而遭竊一節，
    業據丙○○供述甚詳，復有臺北縣政府警察局車輛尋獲受理報案單、臺北縣政府
    警察局贓物認領保管單各一紙在卷可稽，是該機車確實為贓物無訛。(三)被告己○○於警詢時辯稱並未將機車借予戊○○，嗣於偵訊時翻異前詞改稱有借用，是被
    告己○○前後供詞互相矛盾，所辯即有可疑。又被告己○○所指稱借用機車予被
    告戊○○之時間、地點均與被告戊○○所述相符，則被告己○○所稱借予被告戊○○所使用之機車，應係丙○○所失竊之前開機車。(四)又機車乃甚為普遍之交通
    工具，駕駛機車需有行車執照及車牌，以彰合法持有及符交通法規，此乃社會通
    知之觀念，被告戊○○為成年人，自應有此認識，復於收受使用後因無汽油即將
    上開車輛丟棄於小路旁，顯與常情不符，是被告，詎被告戊○○於無法取得行照
    以查明上開機車來源之情形下，仍予收受該機車戊○○辯稱無贓物之認識，顯不
    可採，為其主要論據。
四、經查：
  (一)被告戊○○在警詢時及偵查中固供承：伊於九十一年十月十三日下午一時許騎乘
    上開丙○○失竊之機車至山上仙公廟找朋友喝酒聊天，該車係於同日中午十二時
    許在三峽鎮○○路三四號向己○○所借，後來回程時，因該車汽油用盡，遂走路
    回去，並通知己○○自行取車等語，然被告己○○在偵查中則供稱：伊於九十一
    年十月十三日中午在三峽鎮○○路三四號確有借機車予戊○○，該車係伊所有，
    車號後三碼是五五五，但因為借人違規而被扣車牌，並沒有車牌，ＺＺＳ－五七
    二號機車不是伊借給戊○○的等語，而被告己○○確實持有ＱＢＥ－五五五號輕
    型機車，且該車因未懸掛車牌多次為警開單舉發，被告戊○○亦確曾向被告己○○借用該台機車，此有交通部公路總局臺北區監理所函文、舉發違反道路交通管
    理事件通知單等件在卷可查，另證人丁○○在本院審理時證稱：那天戊○○是騎
    著一輛五十ＣＣ的機車至仙公廟附近工寮找伊和甲○○喝酒，在該日前三個月伊
    就看他騎那輛機車，該車沒有掛車牌，在戊○○要回家時，因機車發不動，他就
    把機車停在涼亭旁，自己走下山。伊不知道戊○○後來有沒有來騎回該車，但第
    二天伊就沒有看到該車，是何人騎走的伊不知道，丙○○失竊的那輛機車伊沒有
    看過，戊○○那天騎的並不是丙○○失竊的車子等語，則參互以觀，被告己○○
    既確曾以其所有未懸掛車牌之ＱＢＥ－五五五號輕型機車借予被告戊○○，其有
    無必要另以來路不明之機車借予被告戊○○，實非無疑，且縱使其在警詢時及偵
    查中就借車予被告戊○○一節供述有所歧異，惟其在警方最初詢問借車一事時距
    其實際借車時間已相隔約三個月，按諸一般人所經歷之事本會隨時間之經過而記
    憶逐漸模糊終至遺忘，事後因他人提示或努力回想等因素影響而記起該等經歷，
    本時所常見，尚難因此而認被告己○○之供詞有何可疑之處。再者，被告戊○○
    向被告己○○借車時雖未索取行車執照，然朋友間借用車輛或因短程、短時間之
    借用，或因行駛在郊區，而未向車主索取行車執照，亦所在多有，尚難據此認定
    被告戊○○有何贓物之認識。又被告戊○○雖曾騎乘向被告己○○所借機車往臺
    北縣三峽鎮阿四坑八角湖方向行駛，然證人丁○○亦稱該台機車未懸掛有車牌，
    而被害人丙○○所有之前開機車被尋獲時係懸掛有車牌，是亦難遽予認定被告己○○所稱借予被告戊○○使用之機車確係屬丙○○所失竊之前開機車，故被告戊○○事後在本院審理時供稱：當初警察說尋獲的丙○○失竊的機車就是伊騎的那
    輛機車，而到底查到那輛車子伊根本不知道等語，非不可採，況被告之自白並不
    得不得作為有罪判決之唯一證據，已如前述，被告戊○○在警詢時及偵查中之自
    白既尚存有合理之懷疑，自不得以被告戊○○之前開自白即遽認被告二人涉有收
    受贓物罪嫌。
  (二)又被害人丙○○所有之ＺＺＳ—五七九號輕型機車於九十一年十月十日十二時許
    ，在臺北縣三峽鎮○○路九一號失竊後，依臺北縣政府警察局車輛尋獲受理報案
    單所載，係於九十一年十一月二十七日十六時三十分許，在臺北縣三峽鎮○○路
    十五號前，為臺北縣政府警察局三峽分局警備隊尋獲，有該紙車輛尋獲受理報案
    單在卷可稽，惟依警方所提供查獲地照片則係位在臺北縣三峽鎮○○路○段二七
    六巷阿四坑產業道路旁，有照片三幀在卷可按，然上開二地相距甚遠，而警方在
    尋獲前開車輛當時所開立之一式四聯尋獲受理報案單時應不致有所誤載，是警方
    嗣後在偵辦本案時就被害人丙○○所有之前開機車查獲地之記載是否有所疏誤，
    實非無疑，故被告戊○○向被告己○○所借用之機車最後停放地雖係在臺北縣三
    峽鎮阿四坑八角湖產業道路附近，然實難以此而認定被告戊○○所借用之機車即
    係被害人丙○○所失竊之前開機車。
  (三)再證人甲○○在警詢時雖證稱：伊於九十一年十月十三日中午十二時許，有看到
    戊○○騎用ＺＺＳ－五七二號輕機車贓車，並丟棄在仙公廟旁小路云云，其在本
    院審理時並證稱：上開車輛係戊○○騎來的，是在伊報案前的三、五天戊○○騎
    來工寮找丁○○喝酒，後來戊○○並沒有騎回去，伊是看機車停在那個地方三、
    四天，伊才去報案的，大約是九十一年十月十幾日去報案的云云，然查，被害人
    丙○○所有前開機車係於九十一年十一月二十七日始為警查獲，已如前述，如證
    人甲○○所述屬實，何以警方在得知有贓車所在之線索時相隔約一個半月之久始
    至該地起獲車輛，實有悖於常理。又證人甲○○在本院審理時雖證稱：戊○○係
    將機車騎到工寮後方停放，可能是怕別人看到他的機車，那條道路都有警車巡邏
    ，他們在喝酒時，伊有聽到戊○○跟丁○○提到車子來路不明，因為伊在工寮住
    ，怕會被連累，才會去報案云云，然徵諸常情，其既知該車係由戊○○騎乘使用
    ，且與其同住之丁○○與戊○○又係朋友關係，而其與戊○○間依其所述並無任
    何仇怨，則基於朋友情誼，如見上開車輛停放數日未騎走，理應通知戊○○或告
    知丁○○轉知戊○○速將該車騎離該地，否則，其若因該地常有警車巡邏，擔心
    遭牽累，亦應在當日即為報案，何以遲至三、四天後始報案，在在亦有悖於常理
    ，是證人甲○○之證詞尚難遽予採信，實難逕以其證詞即認定被害人丙○○所有
    之前開失竊機車係由被告戊○○所騎乘使用。
五、綜上所述，公訴人所舉事證，尚有合理性之懷疑，難以確信被告二人該當於收受
    贓物罪之要件，被告二人前開辯解，堪予採信，此外，復查無其他積極證據足資
    證明被告二人本件犯行，自難遽以收受贓物罪名相繩，揆諸首開法條規定及說明
    ，本件核屬不能證明被告二人犯罪，爰均為無罪判決之諭知，以昭審慎。
據上論斷，應依刑事訴訟法第三百零一條第一項，判決如主文。
本案經檢察官乙○○到庭執行職務
中      華      民      國    九十三    年      四      月      九      日
                                      臺灣板橋地方法院刑事第九庭
                                          審判長法  官  蔡新毅
                                                法  官  黎錦福
                                                法  官  王士珮
右正本證明與原本無異。
如不服本判決，應於判決送達後十日內，向本院提出上訴狀。
                                                書記官  程欣怡
中      華      民      國    九十三    年      四      月      九      日
